【裁判字號】    94,訴,1083
【裁判日期】    950331
【裁判案由】    損害賠償
【裁判全文】
臺灣士林地方法院民事判決              94年度訴字第1083號
原      告    國雲公寓大廈管理維護股份有限公司
法定代理人    甲○○
訴訟代理人    丙○○
被      告    戊○○即連家揚.
兼訴訟代理人  丁○○
上列當事人間損害賠償事件，本院於中華民國95年3 月22日言詞
辯論終結，判決如下：
    主  文
一被告戊○○、丁○○應連帶給付原告新台幣伍拾柒萬零壹佰
  拾捌元，及自民國九十四年九月十七日起至清償日止，按年息
  百分之五計算之利息。
二被告丁○○應給付原告新台幣萬陸仟捌佰拾陸元，及自民
  國九十四年九月十七日起至清償日止，按年息百分之五計算之
  利息。
三原告其餘之訴駁回。
四訴訟費用由被告戊○○、丁○○連帶負擔十五分之十四，餘由
  被告丁○○負擔。
五本判決第一項於原告以新台幣壹拾玖萬壹仟元為被告供擔保後
  ，得假執行。但被告如以新台幣伍拾柒萬零壹佰拾捌元為原
  告預供擔保，得免為假執行。
六本判決第二項於原告以新台幣壹萬參仟元為被告丁○○供擔保
  後，得假執行。但被告丁○○如以新台幣萬陸仟捌佰拾陸
  元為原告預供擔保，得免為假執行。
七原告其餘假執行之聲請駁回。
    事實及理由
一、原告起訴主張：被告丁○○自民國88年10月間起任職原告公
    司，於91年6 月經原告公司派任於南海儒家公寓大廈（下稱
    南海大廈）擔任總幹事，竟自91年6 月起將經手之管理費及
    定期存款據為己有，原告公司於94年6 月間得知被告丁○○
    有前開情形，經初步查核結果，短少之金額為新台幣（下同
    ）870,138 元，被告丁○○自知無法隱瞞，先於94年6 月16
    日簽立切結書承認短少上開金額，並表示願負完全責任。復
    於同月17日再簽立切結書承認任職期間，利用職務上之機會
    或方法侵害原告公司權益，並保證短款金額確實為上開金額
    ，並切結返還及同意簽立切結書後發現尚有短款，同意全額
    賠償。之後因原告公司查帳又發現仍有增加之欠款，被告丁
    ○○則邀同被告戊○○擔任連帶保證人，於94年6 月24日先
    在當時未記載詳細金額之原證2 切結書上簽名，被告2 人並
    授權原告公司在該切結書填寫之後協商確認之金額，嗣94年
    7 月28日，經原告公司事務部經理乙○○、被告丁○○及南
    海大廈互相協商確認賠償總額為906,974 元後，由原告公司
    會計人員將賠償金額以手寫方式填載於原證2 之切結書，扣
    除被告丁○○於94年6 月20日以匯款支付之300,000 元後，
    爰依原證2 切結書之約定，請求被告2 人連帶給付其餘款項
    等語。並聲明：(一)被告連帶應給付原告606,974 元及自支付
    命令送達翌日起至清償日止，按年息百分之五計算之利息。
    (二)願供擔保後，請准宣告假執行。
二、被告二人則以：原告公司與被告丁○○間有主從之關係，被
    告丁○○不便違抗而簽署切結書，但原證2 切結書所載虧空
    金額並非被告丁○○所寫，也不明瞭所寫數字係依何項憑證
    。被告丁○○自91年6 月起於南海大廈兼任行政工作至93年
    5 月止，該段期間同時有2 人共同管理南海大廈，自93年5
    月起被告丁○○才獨自擔任南海大廈總幹事。原告公司於94
    年6 月16日清查帳務時發現有短缺二十七萬餘元，加上被告
    丁○○尚有收費未入帳之金額二萬餘元，被告丁○○已於94
    年6 月20日將300,000 元匯給原告公司。原告公司於94年7
    月30日與南海大廈解約後，竟再以南海大廈之資產負債表短
    缺之金額作為向被告丁○○求償之依據，明顯不公。原告公
    司應先舉證說明被告丁○○虧空金額、明細及憑證等資料，
    才能請求賠償。又被告戊○○於簽署擔任原證2 切結書之連
    帶保證人時，雖知道被告丁○○曾簽立金額870,138 元之切
    結書，但被告2 人均未授權原告公司填寫原證2 切結書上之
    最後協商確認之金額，被告戊○○亦未授權被告丁○○參與
    最後之協商。如被告2 人應賠償，其金額也不能超過原告公
    司與南海大廈契約所定的金額等語。並均聲明：(一)駁回原告
    之訴。(二)如受不利之判決，願供擔保請准宣告免為假執行。
三、兩造不爭執之事實：
  (一)被告丁○○自88年10月間至94年6 月16日止任職原告公司，
    經原告公司於91年6 月起派駐南海大廈，負責收受管理費及
    社區各項費用支付，之後並擔任總幹事工作。
  (二)被告2 人有於94年6 月24日簽署原證2 之切結書。被告丁○
    ○已於94年6 月20日匯給原告公司300,000 元。
  (三)南海大廈94年7月31日之資產負債表。
  (四)被告丁○○於94年6 月17日簽立原告於95年2 月17日提出之
    準備(四)狀證物一之切結書及94年6 月16日原告庭呈之手寫切
    結書及附表。
四、協商兩造之爭點：
  (一)原告依原證2 切結書請求被告二人連帶給付606,974 元，有
    無理由？
  (二)如果被告敗訴所應賠償的金額是否不應超過原告公司與南海
    大廈契約所定的金額？
五、得心證之理由：
  (一)按「當事人互相表示意思一致者，無論其為明示或默示，契
    約即為成立。」、「數人負同一債務，明示對於債權人各負
    全部給付之責任者，為連帶債務。」民法第153 條第1 項、
    第272 條第1 項分別定有明文。經查，兩造固不爭執被告丁
    ○○及戊○○在原證2 切結書上簽名時，該切結書上並未填
    寫經雙方確認之金額之事實。然參酌被告丁○○自承於簽名
    前，已分別在94年6 月16日、6 月17日簽立另外2 份切結書
    ，其上記載被告丁○○承認任職期間利用職務上之機會或方
    法侵害原告公司權益，短少之金額為870,138 元，並同意於
    簽立94年6 月17日之切結書後如發現尚有短款，亦願意全額
    賠償之內容等情，以及證人即參與和被告丁○○作最後協商
    之原告公司事務部經理乙○○證述：「（法官問證人）為何
    會再簽一份6 月24日之切結書？（證人答）因為查帳有增減
    ，我們跟委員會就請被告丁○○到場來說明，後來談了很多
    次。（法官問證人）6 月24日之切結書上面的手寫金額是何
    人所寫？證人答這是最後一次的，這是我們會計寫的。這是
    最後協商，協商的人有我、丁○○、公司會計及管委會委任
    的會計在場，這是不同一天，他簽名的6 月24日當初上面的
    金額是空白的，大約在一個月後做最後的協商，出席人員如
    第2 行所述。」等語（見本院95年3 月22日言詞辯論筆錄第
    2 頁、第3 頁），可見被告丁○○於94年6 月24日簽署原證
    2 之切結書，乃是為履行94年6 月17日切結書所承諾如發現
    尚有欠款之賠償義務，於簽署原證2 切結書時，已同意之後
    再與原告公司進行協商確認賠償之金額。因此，原告公司和
    被告丁○○於協商後，原告公司將協商確認賠償之總額906,
    974 元以手寫方式填載於原證2 之切結書上，亦應認原告公
    司與被告丁○○就賠償金額之意思表示已達成一致，被告丁
    ○○自應負原證2 切結書之給付責任。至於被告丁○○辯稱
    當時與被告間有主從關係，不便違抗才簽署原證2 之切結書
    ，並無承諾賠償之意思。然被告丁○○並未舉出任何證據可
    以證明上情，則本院自無從就其上開抗辯認定為真實。而被
    告戊○○部分，參酌被告戊○○已自承在簽署擔任原證2 切
    結書之連帶保證人時，已知悉被告丁○○有簽立金額870,13
    8 元之切結書等情，則堪認被告戊○○已有承諾在上開金額
    之範圍內擔任連帶保證人之意思表示。至於原告公司另主張
    被告戊○○除上開金額外，仍應負於94年6 月24日之後，原
    告公司與被告丁○○協商確認賠償總額與上開金額之差額之
    連帶保證人責任云云。然參酌原告公司並不否認被告戊○○
    未參與和原告公司之協商，以及被告丁○○亦表示參與協商
    時，未得獲得被告戊○○之授權為協商等情（見同上筆錄第
    5 頁），原告公司未再舉證以實其說，則原告公司此部份之
    主張，自不可採。次按「遲延之債務，以支付金錢為標的者
    ，債權人得請求依法定利率計算之遲延利息。」、「應付利
    息之債務，其利率未經約定，亦無法律可據者，週年利率為
    百分之五。」民法第233 條第1 項前段分別定有明文。從而
    ，原告依原證2 之切結書之約定，主張扣除被告丁○○於94
    年6 月20日匯給原告公司之300,000 元後，請求被告丁○○
    給付606,974 元（000000－000000＝606974），請求被告戊
    ○○給付570,138 元（000000－000000＝570138）及法定遲
    延利息，而其中570,138 元部分，被告2 人應負連帶給付之
    責任，自有理由。
  (二)被告2 人辯稱原告應先舉證證明被告丁○○虧空金額、明細
    及憑證等資料，才能請求賠償。且賠償之金額也不能超過原
    告公司與南海大廈契約所定的金額云云。按關於侵權行為賠
    償損害之請求權，固以受有實際損害為成立要件，然依民法
    第737 條規定：「和解有使當事人所拋棄之權利消滅及使當
    事人取得和解契約所訂明權利之效力」。查原告公司提出之
    原證2 切結書既載明：「本人（即被告丁○○）任職期間利
    用職權上之機會或方法侵害原告公司權益，經雙方確認後，
    共計906,974 元‧‧」之內容，已足見被告丁○○與原告公
    司間已有就上開損害賠償之爭議一併解決之真意，另被告戊
    ○○在原證2 切結書簽署擔任連帶保證人，亦有承諾在870,
    138 元之範圍內擔任連帶保證人之意思，已如前述。則原告
    公司自得完全依照原證2 切結書所訂明之內容，扣除被告丁
    ○○已給付之300,000 元後，請求被告丁○○如數給付606,
    974 元，以及請求被告戊○○給付570,138 元，並無庸依一
    般之損害賠償舉證責任認再舉證證明原告公司實際所受之損
    害之必要，且原告公司得請求給付之金額，亦不受原告公司
    與南海大廈契約所定金額之限制。被告2 人上開所辯，容有
    誤會切結書之性質，尚不足採信。
六、綜上所述，本件原告公司依原證2 切結書之約定，訴請被告
    2 人連帶給付570,138 元，另請求被告丁○○給付36,836元
    （000000－000000）及均自支付命令送達之翌日（即94年9
    月17日）起至清償日止，按年息百分之五計算之遲延利息，
    即屬正當，應予准許。逾此部分之請求為無理由，應予駁回
    。
七、兩造均陳明願供擔保請為宣告假執行或免為假執行，關於原
    告勝訴部分，經核均與規定相符，爰分別酌定如主文所示之
    擔保金額准許之。至原告敗訴部分，其假執行之聲請已失所
    附麗，應予駁回。
八、據上論結，原告之訴為一部有理由、一部無理由，依民事訴
    訟法第79條、第85條第2 項、第390 條第2 項、第392 條，
    判決如主文。
中    華    民    國    95    年    3     月    31    日
                  民事第二庭  法  官  林政佑
以上正本證明與原本無異。
如對本判決上訴須於判決送達後20日內向本院提出上訴狀。
中    華    民    國    95    年    4     月    6     日
                              書記官  楊錫芬

司法院資訊處製作；財團法人民間司法改革基金會備份。
